【裁判字號】    89,訴,1755
【裁判日期】    891113
【裁判案由】    偽造有價證券
【裁判全文】
臺灣板橋地方法院刑事判決                        八十九年度訴字第一七五五號
    公  訴  人  臺灣板橋地方法院檢察署檢察官
    被      告  丙○○
    指定辯護人  甲○公設辯護人
右列被告因偽造有價證券案件，經檢察官提起公訴（八十九年度偵字第一五九八七號
），甲○判決如左：
    主  文
丙○○連續意圖供行使之用，而偽造有價證券，處有期徒刑貳年。緩刑伍年。扣案偽
造之公益彩券肆張，均沒收。
    事  實
一、丙○○基於意圖供行使之用之概括犯意，(一)、其於民國（下同）八十九年七月二
    十七日上午，在台北縣板橋市不詳地點，拾得經他人刮除立即獎刮除區後並未中
    獎而丟棄之中華民國公益彩券第八期數張，旋即在路邊，將其中彩券第八期、條
    碼編號00000000000號彩券之右側立即獎刮除區六組號碼中右下方金
    額部分刮除，再切除另張彩券正面金額為「５０００伍仟元」之圖文，黏貼於原
    彩券上而予以偽造成中獎新台幣（下同）五千元之彩券（下稱Ａ公益彩券）一張
    ，嗣於八十九年七月二十七日十一時許，至台北縣板橋市○○路○段三八九號遠
    東愛買百貨前，持該張公益彩券向在該處販售公益彩券之乙○○提示，表示為中
    獎五千元之彩券而行使之，使乙○○陷於錯誤，扣除中獎需繳納之稅金一千元後
    ，而交付獎金三千元、十張第八期彩券。(二)、又於八十九年八月二十二日，在不
    詳地點，向他人購買數量不詳之中華民國公益彩券第九期多張，經刮除立即獎刮
    除區後並未中獎，旋即在台北縣板橋市路邊不詳地點，以同前之方式，接續偽造
    成中獎五千元之彩券（下稱Ｂ公益彩券〔條碼編號：00000000000號
    〕）、二百元（下稱Ｃ公益彩券〔條碼編號：00000000000號〕）、
    一千元（下稱Ｄ公益彩券〔條碼編號：00000000000號〕）之彩券各
    一張，嗣於八十九年二月二十四日十一時許，再度至台北縣板橋市○○路○段三
    八九號遠東愛買百貨前，持該Ｂ、Ｃ二張公益彩券向在該處販售公益彩券之乙○
    ○提示，表示為中獎五千元、二百元之彩券而行使之，惟經乙○○當場查覺有異
    而請附近路人報警查獲。並扣得上開經偽造之Ａ、Ｂ、Ｃ、Ｄ公益彩券四張。
二、案經被害人乙○○訴由台北縣警察局新莊分局報請臺灣板橋地方法院檢察署檢察
    官偵查起訴。
      理  由
一、右揭事實，業據被告丙○○於警偵訊及甲○審理中坦承不諱，並經被害人乙○○
    於警訊及甲○審理中指訴綦詳，另有上開經偽造之Ａ、Ｂ、Ｃ、Ｄ公益彩券四張
    扣案可佐（按偽造之Ａ、Ｂ、Ｃ公益彩券係警局扣案〔八十九年度保字第六二七
    四號〕、Ｄ公益彩券係偵訊中扣案〔見偵查卷第六頁〕）。是本件事證明確，被
    告犯行已堪認定。
二、按公益彩券於實行券面所表示之權利時，必須占有該券為其特質，自屬有價證券
    之一種；復按公益彩券之變造，係指該券本身原具有價值，僅將其內容加以變造
    而言，而未中獎之公益彩券，其本身已無價值，惟一經改造使與中獎金額相同，
    即能行使其券面所載之權利，自係偽造而非變造，最高法院四十一年度台上字第
    九六號判例可資參照。核被告丙○○所為，係犯刑法第二百零一條第一項之意圖
    供行使之用，偽造有價證券罪。被告丙○○係基於同一目的，同時、同地偽造如
    事實欄一、(二)所示偽造Ｂ、Ｃ、Ｄ公益彩券三張，且侵害同一之法益，為接續犯
    ，屬包括之一罪；至被告偽造該Ｄ公益彩券一張之犯行部分，雖未據檢察官起訴
    ，惟此部分與起訴偽造Ｂ、Ｃ公益彩券二張犯行部分，有接續犯包括一罪之關係
    ，業如前述，甲○自應併予審判，特此敘明。又被告如事實欄一、(一)、(二)所示二
    次犯行，時間緊接，罪名及犯罪構成要件均屬相同，顯係基於概括犯意為之，為
    連續犯，依刑法第五十六條之規定以一罪論。又被告所犯同法第二百零一條第二
    項之行使偽造有價證券罪，為同條第一項之意圖供行使之用，偽造有價證券罪所
    吸收，均不另論罪。又被告行使偽造有價證券，當然包含詐欺性質，亦不另論詐
    欺取財（未遂）罪。又查被告丙○○並無前科，且年已七十餘歲，此有臺灣高等
    法院檢察署刑案紀錄簡覆表一份及其年籍資料在卷可憑，其因一時貪念，以上開
    粗糙方式偽造有價證券騙取被害人財物，犯罪所得金額僅四千元，於甲○審理中
    除當庭向被害人道歉外，並賠償被害人乙○○四千元（見甲○八十九年十月三十
    日審理筆錄），核其惡性尚非重大，如逕處以法定最低刑，猶嫌過重，甲○認被
    告犯罪情狀不無可憫恕之處，爰依刑法第五十九條規定酌減其刑。爰審酌被告素
    行、犯罪之動機、目的、手段、犯罪對社會秩序所造成危害、犯罪後於甲○審理
    中坦承之態度，被告並當庭向被害人乙○○道歉，頗具悔意，及被害人乙○○亦
    當庭表示願意原諒被告等一切情狀，量處主文所示之刑。又被告年已七十餘歲，
    且前未曾受有期徒刑以上刑之宣告，有臺灣高等法院檢察署刑案紀錄簡覆表一份
    可稽，因一時貪念，偶罹重典，事後已坦承犯行，並當庭向被害人乙○○道歉並
    賠償，深具悔意，經此刑之宣告後，應知所警惕而無再犯之虞，甲○因認暫不執
    行其刑為當，予以宣告緩刑五年，用啟自新。又扣案之上開偽造Ａ、Ｂ、Ｃ、Ｄ
    公益彩券四張，併應依法宣告沒收。
據上論斷，應依刑事訴訟法第二百九十九條第一項前段，刑法第五十六條、第二百零
一條第一項、第五十九條、第七十四條第一款、第二百零五條，罰金罰鍰提高標準條
例第一條前段，判決如主文。
本案經檢察官陳銘祥到庭執行職務。
中      華      民      國      八十九      年    十一    月    十三    日
                                      臺灣板橋地方法院刑事第四庭
                                          法  官  劉  大  衛
右正本證明與原本無異
如不服本判決，應於送達後十日內向甲○提出上訴狀
                                          書記官  蕭  興  南
中      華      民      國      八十九      年    十一    月    十七    日
附錄本案論罪科刑法條全文：
刑法第二百零一條
意圖供行使之用，而偽造、變造公債票，公司股票或其他有價證券者，處三年以上十
年以下有期徒刑，得併三千元以下罰金。
行使偽造、變造之公債票、公司股票或其他有價證券或意圖供行使之用收集或交付於
人者，處一年以上七年以下有期徒刑，得併科三千元以下罰金。


司法院資訊處製作；財團法人民間司法改革基金會備份。
